【裁判字號】    95,交聲,1266
【裁判日期】    950919
【裁判案由】    交管條例聲異
【裁判全文】
臺灣板橋地方法院交通事件裁定        95年度交聲字第1266號
原處分機關  交通部公路總局臺北區監理所板橋監理站
受處分人即
異  議  人  甲○○
上列受處分人即異議人因違反道路交通管理處罰條例案件，對於
交通部公路總局臺北區監理所板橋監理站民國95年7 月5 日所為
之處分（板監裁字第裁41-AY0000000號），聲明異議，本院裁定
如下：
    主  文
異議駁回。
    理  由
一、按「汽車駕駛人在禁止臨時停車處所停車者，處新台幣六百
    元以上一千二百元以下罰鍰」，道路交通管理處罰條例第56
    條第1 項第1 款定有明文。又同條例第92條第1 項所授權訂
    立之道路交通安全規則第111 條第1 項第1 款規定人行道不
    得臨時停車，故人行道即屬「禁止臨時停車處所」，倘汽車
    駕駛人在人行道上停車，即應依上開道路交通管理處罰條例
    之規定處罰（至於汽車駕駛人如在人行道「臨時停車」，則
    應依道路交通管理處罰條例第55條第1 款處罰）。再者，所
    謂「汽車」係指在道路上不依軌道或電力架線而以原動機行
    駛之車輛（包括機器腳踏車），道路交通安全規則第2 條第
    1 項第1 款亦有明文規定。故機車駕駛人若有上開違規停車
    之行為，亦有前揭法律規定之適用，其理甚屬灼然。
二、原處分機關認受處分人即異議人甲○○所有之車牌號碼MDW-
    106 號機車，於民國95年5 月10日下午5 時36分許，為警發
    現在臺北市○○街○○道上停車，涉有道路交通管理處罰條
    例第56條第1 項第1 款之違規，嗣經警製單舉發後，爰依上
    開法律規定（裁決書漏載第1 款），於95年7 月5 日以板監
    裁字第裁41-AY0000000號裁罰異議人罰鍰新台幣（下同）60
    0 元在案，此有臺北市政府警察局舉發違反道路交通管理事
    件通知單、原處分機關違反道路交通管理事件裁決書各1 份
    附卷可按。
三、聲明異議意旨略以：前揭人行道已設置停車格數載，異議人
    在此停車已久，但該停車格於95年5 月8 日被塗銷，異議人
    於同年月10日即被警方舉發。異議人所不服者在於如欲廢止
    該停車格，當應先行警告或通知，抑或設立標誌，否則又如
    何得知該處已不能停車。又警方所提出之照片中之禁停標誌
    ，實際上在上開停車格被塗銷前即已設置，自不應以此舉證
    認定該處已設立禁停標誌。嗣警方在95年6 月28日始在該塗
    銷之停車格上設置禁停標誌，用以通知機車騎士，足見警方
    在開單前並未以任何方式通知異議人。爰聲明異議，請求撤
    銷上開裁決云云。
四、經查，異議人於前開時、地停放其所有之前揭機車之事實，
    乃為異議人所不爭執，並有案發時現場所攝之照片2 幀附卷
    可稽，自堪認屬真實。又觀諸上開照片及另一張卷附現場照
    片（即本院卷第11頁下方照片）所示，異議人停放其機車之
    位置係在人行道上，且該人行道上確有標線（應係停車格之
    標線）已被塗銷之情形；另經本院向臺北市停車管理處函詢
    該人行道上停車格何時經塗銷乙節，臺北市停車管理處函覆
    略以：本件內江街北側（西寧南路至漢中街間）於93年8 月
    底完成人行道上機慢車停放區之相關標線及標誌設置，嗣因
    當地商家反映人行道上停放機車所排廢氣影響民眾消費意願
    ，並妨礙其生計，建議取消人行道上機慢車停放區，該管理
    處爰此即取消上開人行道機慢車停放區，並經臺北市交通管
    制工程處同意協助塗除內江街27號至29之8 號前禁停黃線改
    繪為機車停車位，以避免影響機車停車權益，並於95年5 月
    9 日完成標線作業等語，此有該管理處95年9 月12日北市停
    一字第09535132700 號函1 份在卷為佐。準此可知，異議人
    於本件案發時間即95年6 月10日在上開人行道停放前揭機車
    當時，該人行道上原有之機車停車格已經主管機關塗銷，該
    人行道依法當已不得再行停車。異議人雖辯以主管機關未先
    行通知、警告或設置禁停標誌云云，然觀諸前揭照片所示，
    上開人行道上之停車格業經塗銷，乃一目瞭然之事實，一般
    駕駛人應可於停車之際即清楚查知該處原有之機車停放區業
    經取消，當已為合法公示禁止停車甚明，被告猶辯稱主管機
    關未先行通知或警告云云，自無足取；至上開管理處雖於95
    年6 月28日始在上開人行道上設置禁停之標誌，此同有上開
    書函附卷可憑，但此僅係為加強民眾辨識該路段人行道機車
    停放區業經取消所增設，並非表示上開人行道機車停放區係
    自該禁停標誌設置之日起始禁止停車，縱令無該禁停標誌之
    設置，人行道依法本不得停放機車，倘有停放，仍屬違規無
    訛。是以異議人執此認其停放機車並無違規云云，容難足取
    。
五、綜上所述，異議人既將其所有之前揭機車停放於前揭人行道
    上，確屬在禁止臨時停車之處所停車甚明，原處分機關審酌
    違規情節，處以異議人法律規定額度內之罰鍰600 元，於法
    自無不合。異議人仍執詞聲明異議，洵無理由，本院當應裁
    定駁回。
六、結論：依道路交通管理處罰條例第87條第2 項、道路交通案
    件處理辦法第19條，裁定如主文。
中    華    民    國    95    年    9     月    19    日
                  交通法庭      法  官  陳信旗
以上正本證明與原本無異。
如不服本裁定，應於送達後5 日內向本院提出抗告狀。
                                書記官  陳昭綾
中    華    民    國    95    年    9     月    19    日


司法院資訊處製作；財團法人民間司法改革基金會備份。
